臺灣桃園地方法院民事裁定
109年度司字第57號
聲  請  人  群盈科技有限公司

法定代理人  許明安  
訴訟代理人  蕭壬宏律師
相  對  人  銳捷科技股份有限公司

法定代理人  洪文慶  
訴訟代理人  曾能煜律師
上列當事人間請求裁定股票收買價格事件，本院裁定如下：
    主  文
相對人收買聲請人所有之相對人股份之價格應為每股新臺幣1.29
4元。
如附表所示之聲請程序費用由兩造各負擔2分之1。
    理  由
一、相對人之法定代理人由銳晶科技有限公司變更為洪文慶，茲
    由洪文慶具狀聲明承受訴訟（本院卷一第122頁、卷二第193
    至209頁），合先敘明。
二、按公司讓與全部或主要部分之營業或財產，應有代表已發行
    股份總數3分之2以上股東出席之股東會，以出席股東表決權
    過半數之同意行之：股東於股東會為前開決議前，已以書面
    通知公司反對該項行為之意思表示，並於股東會已為反對者
    ，得請求公司以當時公平價格，收買其所有之股份。股東前
    開請求，應自股東會決議日起20日內，提出記載股份種類及
    數額之書面為之。股東與公司間協議決定股份價格者，公司
    應自決議日起90日內支付價款，自股東會決議日起60日內未
    達協議者，股東應於此期間經過後30日內，聲請法院為價格
    之裁定。公司對法院裁定之價格，自第2項之期間屆滿日起
    ，應支付法定利息，股份價款之支付，應與股票之交付同時
    為之，股份之移轉於價款支付時生效，公司法第185條第1項
    第2款、第186條本文、187條分別定有明文。
三、聲請意旨略以：
　㈠聲請人為相對人之股東（股東戶號：29），持有普通股股份2
    ,977,057股。相對人於民國109年8月31日舉行股東會，決議
    ：「出售本公司設備案」及「孫公司銳捷光電科技（江蘇）
    有限公司處理方案」，而相對人主要業務為生產藍寶石基板
    ，其業已出售所有之設備，自屬公司法第186條所稱之「讓
    與主要之營業」且對公司營運有重大影響。聲請人已於109
    年8月28日通知相對人就上開出售案表示反對，並於109年8
    月31日出席股東會為反對之意思，嗣於109年9月18日通知相
    對人請求收買聲請人所有之全部普通股。詎相對人與聲請人
    協議收買價格未成，爰依公司法第187條第2項後段規定，聲
    請法院裁定收買價格等語。
　㈡聲請人原先主張以108年度第2季經勤業眾信會計師核閱之財
    務報告之每股淨值新臺幣（下同）10.57元作為聲請人聲請
    相對人收買股份時之價格。嗣經郭國慶會計師就相對人之股
    份收買價格出具每股價格合理性之獨立專家意見書，上開意
    見書認相對人股份之公平價格為每股7.3277元。且聲請人依
    據鑑定人出具之相對人公司價值為524,674,869元，或依據
    一般公認會計原則回沖相對人公司後價值為520,317,659元
    （計算式：109年8月31日股東權益餘額92,649,659元＋子公
    司迴轉沖回之金額427,668,000元），二者價值均極為相近
    ，可見鑑定人鑑定之價格應可充分反應相對人公司之價值等
    語。
四、相對人則以：
  ㈠相對人於109年1月3日終止興櫃市場交易，故相對人之股票於
    109年8月31日召集股東會時無客觀市場交易價格可參考。故
    109年8月31日之股東權益，應依109年12月31日之股東權益2
    81,839,000元，扣除9至12月間處分設備款獲利71,795,000
    元，及扣除9至12月間出售子公司、孫公司利潤175,004,000
    元後之股東權益35,040,000元，再除以相對人之加權平均流
    通在外股數71,601,544股，經計算後每股淨值為0.49元。
　㈡依簽證會計師德昌會計師事務所、大中會計師事務所之見解
    ，可知相對人於105年間係透過設備商出售機器設備予子公
    司銳捷光電科技（江蘇）有限公司（下稱銳捷（江蘇）公司
    ），並非相對人與設備商間之交易，且機器設備相關之風險
    及報酬並未移轉予設備商，故此交易為母、子公司間之交易
    ，母公司之處分利益應依效益年限遞延認列（即不得認列為
    交易所得），且經沖銷遞延貸項後，此交易未能實現處分利
    益在108年年底為217,564,591元（經沖銷遞延後，在109年8
    月31日之價值更低），故郭國慶會計師將上開交易列為已實
    現利益，顯有違誤。退一步言，縱認此項設備交易須計入10
    9年8月31日之股東權益，惟相對人因設備交易所實現之利益
    亦僅59,010,977元，郭國慶會計師卻以發票金額197,813,84
    0元列計，亦有違誤。
　㈢相對人於109年9月15日出售銳捷（江蘇）公司之交易在事後
    觀察是賺錢、獲利的，但此筆獲利之交易既為聲請人於109
    年8月31日股東會所反對，若交易後之獲利可回轉予反對議
    案之聲請人，顯然是自相矛盾，況郭國慶會計師所稱「列於
    負債之234,211,370元應迴轉於股東權益才是合理」，並未
    說明係依何項法規、會計原則須將234,211,370元迴轉至股
    東權益，故郭國慶會計師見解顯與公司法規定及實務見解有
    違，難認可採。
五、本院之判斷：
  ㈠相對人於109年8月31日舉行股東會，決議出售公司主要部分
    之營業或財產，為相對人所不爭執（本院卷一第320頁），
    而聲請人已踐行公司法第186條第1項本文、第187條第1、2
    項要件，業據聲請人提出股東常會開會通知書、109年股東
    常會議事手冊節本、通知函影本、109年股東常會議事錄等
    件在卷為憑（本院卷一第10、14至20、138至144頁），堪認
    聲請人聲請本院為股票收買價格之裁定，核屬有據。
  ㈡聲請人主張以鑑定人出具之鑑定報告所載每股價格7.3277元
    為收買價格；相對人則主張以每股價值為0.49元收購。經查
    ：
    1.按所謂當時公平價格，收買其股份，如為上市或上櫃股票
      ，得依非訟事件法第182條之規定，斟酌當地證券交易所
      實際成交價格核定之；倘非上市或上櫃股票，則所謂「當
      時公平價格」，係指股東會決議之日，該股份之市場價格
      而言（最高法院71年度台抗字第212號裁定意旨參照）。
      因相對人已於109年1月3日終止興櫃市場交易（本院卷一
      第154頁），故相對人之股票於109年8月31日召集股東會
      時無客觀市場交易價格可參考。
    2.本院函請社團法人臺灣省會計師公會全國聯合會推薦鑑定
      人鑑定相對人於109年8月31日之每股公平價格，經一大會
      計師事務所郭國慶會計師參考相對人所提示109年8月31日
      (即股東會決議日)之資產負債表及其各科目明細表、銳捷
      光電科技(江蘇)有限公司股權轉讓合約、各相關轉帳傳票
      等資料後出具鑑定意見書：「109年8月31日之股東權益餘
      額為$92,649,659加⑴數年前銷售設備至中國公司已開立發
      票給買受者，獲利形式要件已完成應認列損益，但仍列在
      負債使權益低估數$197,813,840，所以要加回。⑵另中國
      廠地由鑑價資料及股權轉讓合約簽訂可知已因時間經過而
      增值，此增值並非偶發性或一次性之增值，該股權交易雖
      尚未於109年8月31日正式分錄入帳，惟其大部分交易事項
      均於此日前已談妥，觀之該中國廠地鑑定報告及其後相關
      傳票分錄可知，因之相關損益仍應歸屬於該期日之股東所
      應有，因長期投資股權出售時所有與此長期投資股權攸關
      之項目均應一併轉銷，所以列於負債之$234,211,370應迴
      轉於股東權益才是合理，因之經此調整股東權益金額爲$5
      24,674,869，當日股數為71,601,544股，每股金額計算為
      $524,674,869/71,601,544=7.3277元」（本院卷二第227
      頁）。
    3.鑑定人郭國慶會計師於111年7月12日到庭證稱：「雖然10
      9年8月31日沒有將出售子公司的交易分錄入帳，但在此之
      前已經談妥交易事項，所以我認為應將出售的獲利（未實
      現利得），及之前資產的減損分錄迴轉回來，才會接近10
      9年8月31日的股東權益。」(本院卷二第346頁)、「銳捷
      公司是採權益法認列，本件銳捷公司有賣設備給子公司，
      獲利過程已經完成，但是因銳捷公司採權益法做帳，所以
      會以遞延的方式列在未實現的利得。因子公司要出售了，
      與長期投資相關的分錄都要沖銷迴轉，所以如我鑑定報告
      要將數字加回來。」(本院卷二第347頁)、「因買賣金額
      大筆，不會今天談，明天就成立...依銳捷公司分錄，買
      賣合約是在109年9月15日訂立，但是在之前已經做好決定
      」(本院卷二第351頁)，即鑑定人認為相對人未實現的遞
      延利得應於109年8月31日前迴轉到股東權益。
    4.就「銷售設備列於負債（即遞延貸項-聯屬公司間利益）
      之$197,813,840」及「股權交易列於負債（即其他非流動
      負債-其他）之$234,211,370」（本院卷二第229頁）是否
      應加回股東權益，以下分述之：
　　　⑴相對人雖於105年間經董事會決議將機器設備出售予數家
        設備商，設備商於整修機器後再出售予相對人子公司銳
        捷（江蘇）公司，然當時三方有約定由銳捷（江蘇）公
        司付款予設備商後，設備商再行支付價款予相對人即可
        ，銳捷（江蘇）公司迄今尚積欠設備商約869萬美元，
        此項交易經相對人之簽證會計師即德昌會計師事務所認
        為：「因機器設備相關之風險及報酬並未移轉予設備商
        ，故視為出售予子公司銳捷（江蘇）公司，處分利益依
        效益年限遞延認列」（本院卷二第289頁）。嗣第三人
        恒捷光電科技有限公司（下稱恒捷公司）有意收購銳捷
        （江蘇）公司，但不願承受銳捷（江蘇）公司積欠設備
        商之款項，才會由設備商將其對於銳捷（江蘇）公司之
        債權讓與相對人，用於扣抵相對人出售設備之款項，有
        銳捷光電科技(江蘇)有限公司股權轉讓合約、銳捷光電
        科技(江蘇)有限公司整新設備債務處理協議書等件在卷
        為憑（本院卷二第231、261頁），可知相對人於本次交
        易並無形式或實質上獲利，自無所謂獲利形式要件已完
        成應認列損益之情事存在。
　　　⑵另依國際財務報導準則IFRS15「客戶合約之收入」規定
        ，收入認列與否著重於「重大風險與報酬」移轉之判斷
        ，轉向IFRS15強調係以商品或勞務之「控制」移轉時點
        認列收入，即由風險報酬模式轉換為控制模式，IFRS15
        提供五項指標（企業對該資產之款項有現時之權利、客
        戶對該資產有法定所有權、企業已移轉對該資產之實體
        持有、客戶具有該資產所有權之重大風險及報酬、客戶
        已接受該資產），判斷商品或勞務於何時移轉控制。查
        相對人與恒捷公司係於109年9月15日簽訂「銳捷光電科
        技(江蘇)有限公司股權轉讓合約」(本院卷二第231至23
        5頁)，於簽約後恒捷公司才有付款之義務，相對人才辦
        理股權及相關權利義務變更事宜，則合約簽訂後恒捷公
        司才取得資產之實體且承受資產所有權之重大風險及報
        酬，故本院認為相對人應於109年9月15日始對銳捷(江
        蘇)公司喪失重大影響力，而停止採用權益法。
　　　⑶承上所述，相對人應於109年9月15日簽約實際出售銳捷
        （江蘇）公司後，因停止採用權益法須將其他流動負債
        項下「遞延貸項-聯屬公司間利益」、「其他非流動負
        債-其他」一併轉銷損益處理。故相對人109年8月31日
        自結資產負債表之股東權益金額92,649,659元(本院卷
        二第229頁)無須調整，除以當日股數為71,601,544股，
        每股淨值為1.294元，認聲請人於109年8月31日聲請相
        對人收買股份時之公平價格以每股1.294元為當。
    5.本院再審酌股份收買請求權，係指當公司股東不同意公司
      進行某一重要而具基礎性變更行為時，依法給予該股東得
      請求公司以公平價格購買其持股之權利，關於股份收買之
      公平價格，應係指假設異議股東繼續持有標的公司股份，
      且標的公司並未為異議股東反對之某一重要而具基礎性變
      更行為，計算公司所將具有之價值，並依比例分配至異議
      股東之持股上，而不包含因重要而具基礎性變更行為所創
      造或毀損之價值，且需扣除臆測屬該行為完成所生或期待
      其完成所生之價值。則相對人出售銳捷（江蘇）公司之行
      為，既為聲請人所反對，如使聲請人得分享相對人出售銳
      捷（江蘇）公司之利益，與前開股東收買請求權之意旨有
      所相悖，則相對人109年8月31日股東權益金額應以92,649
      ,659元為準，方屬合理。
    6.小結：相對人收買聲請人所有之相對人股份之價格應為每
      股1.294元（計算式：109年8月31日股東權益金額92,649,
      659元÷當日股份總數71,601,544股，四捨五入至小數點第
      三位）。
六、末按公司法所定股東聲請法院為收買股份價格之裁定事件，
    法院為裁定前，應訊問公司負責人及為聲請之股東；必要時
    ，得選任檢查人就公司財務實況，命為鑑定，非訟事件法第
    182條第1項定有明文。本院於裁定前已進行訊問相對人公司
    負責人及聲請人之程序，且對於本件聲請收買股票之價值已
    可認定，並無選任檢查人就公司財務實況命為鑑定之必要，
    聲請人聲請本院選任檢查人，尚無必要，附此敘明。
七、又關於本件股份收買之價格，乃係由本院依職權定之，不受
    當事人主張之拘束，是聲請人提起本件聲請於法雖屬有據，
    然相對人之應訴乃法律規定不得不然，其所為抗辯為伸張或
    防衛權利所必要，且本件由本院裁定股份收買之結果，對於
    兩造間之私法爭執均同獲確認及保障，是本件聲請程序費用
    應由兩造平均負擔，始為公允，爰酌定如主文第2項所示。
八、本件事證已臻明確，聲請人與相對人其餘之攻擊防禦方法及
    證據資料，經本院斟酌後，認為均不足以影響本裁定之結果
    ，無一一詳予論述之必要，附此敘明。
九、據上論結，本件聲請有理由，爰依法裁定如主文。
中　　華　　民　　國　　111 　年　　10　　月　　13　　日
                      民事第三庭法　官 吳佩玲
附表、聲請程序費用
編號 項目 金額 備註 1 裁判費 3,000元 本院卷一第3頁 2 證人日旅費 1,162元 本院卷二第357頁 3 鑑定費 568,000元 本院卷二第175頁 小計  572,162元  
上列正本證明與原本無異。
如不服本裁定應於送達後10日內向本院提出抗告狀，並應繳納抗
告費新臺幣1,000元。
中　　華　　民　　國　　111 　年　　10　　月　　13　　日
                                書記官　龍明珠